臺灣臺南地方法院刑事判決
111年度簡上字第154號
上  訴  人  
即  被  告  胡家維



上列上訴人即被告因違反電子遊戲場業管理條例等案件，不服本
院111年度簡字第1265號中華民國111年5月11日第一審簡易判決
（聲請簡易判決處刑案號：臺灣臺南地方檢察署111年度偵字第4
501號），提起上訴，本院管轄之第二審合議庭判決如下：
    主  文
上訴駁回。
    事  實
一、胡家維明知未依電子遊戲場業管理條例規定領有電子遊戲場
    業營業級別證者，不得經營電子遊戲場業，竟基於非法經營
    電子遊戲場業及賭博之犯意，自民國109年7月某日起至110年
    12月22日為警查獲止，在臺南市○○區○○路○段000號之公眾得
    出入場所「猴子的家選物販賣機店」店內，放置經其自行變
    更遊戲歷程之「選物販賣機Ⅱ代」電子遊戲機1臺，供不特定
    人把玩，與來店之不特定人對賭，藉此經營電子遊戲場業。
    其玩法係將豬仔存錢筒擺放在機檯內，供不特定人投入新臺
    幣（下同）20元硬幣至機檯內，操縱搖桿以控制機檯內之取
    物天車，夾取機檯內之豬仔存錢筒，如夾取豬仔存錢筒並彈
    入洞口後，可獲得玩戳戳樂1次之機會，並由客人自行選定
    戳洞後，再依戳中之標示商品代號之木牌，兌換對應獎單上
    之獎品（價值20元至300元不等【聲請簡易判決處刑書誤載
    為520元至900元，應予更正】），無論中獎與否，該投入之
    現金均歸機臺所有，胡家維藉獎品價格高低、以小博大之方
    式，以此方式賭博財物。嗣警於110年12月22日17時55分許，
    至上址臨檢，當場查獲其所有之上開「選物販賣機Ⅱ代」電
    子遊戲機1臺、機檯IC版1塊、機檯內現金2190元、豬仔存錢
    筒2個、標示商品代號木牌5個等物，始查悉上情。
二、案經臺南市政府警察局第三分局報告臺灣臺南地方檢察署檢
    察官偵查後聲請簡易判決處刑。
    理  由
壹、程序部分：
    本判決下列所引用之供述及非供述證據，並無證據證明係公
    務員違背法定程序所取得，亦無顯有不可信之情況，且經本
    院於審理期日提示予被告辨識而為合法調查，該等證據自得
    作為本案裁判之資料。
貳、實體部分：
一、認定犯罪事實所憑之證據及理由： 　　
  ㈠訊據被告固坦承未依電子遊戲場業管理條例規定領有電子遊
    戲場業營業級別證，在臺南市○○區○○路○段000號之公眾得出
    入場所「猴子的家選物販賣機店」店內，放置經其自行變更
    遊戲歷程之扣案之選物販賣機1臺，且未再行申請評鑑，供不
    特定人把玩之事實，惟矢口否認有何非法經營電子遊戲場業
    及賭博之犯行，辯稱：本件現場扣案之機台尚無破壞保證取
    物之原則，且該機臺之對價取物功能並未喪失，則該機臺性
    質上仍為選物販賣機，而非電子遊戲場業管理條例第4條所
    稱之電子遊戲機。另被告雖有增加遊戲玩法，但並無證據證
    明其有影響該機臺之抓取商品或保證取物功能，而使其實質
    上由原非屬電子遊戲之機臺變更為電子遊戲機之效果，因僅
    係業者為提高娛樂性吸引客人消費所為商業行銷手法，自難
    逕論其有何違反電子遊戲場業管理條例之犯行。又扣案機臺
    既屬選物販賣機，即不具射倖性，縱使有增加遊戲玩法供客
    人選擇，仍屬娛樂性質不影響其本質，尚難認係以射倖性之
    方式決定輸贏而得做為賭博財物之設備，自難逕從刑法之賭
    博罪相繩等語。
　㈡上揭犯罪事實，業據被告於警詢及本院準備程序時供述明確
    （警卷第3至11頁、本院二審卷第54至56頁），並有現場檢
    查紀錄表、臺南市政府警察局第三分局扣押筆錄、扣押物品
    目錄表、扣押物品收據、臺南市政府警察局第三分局取締電
    子遊戲機檯代保管切結書、選物販賣機二代說明書、現場照
    片14張在卷可稽（警卷第13至29頁、第35至47頁），以及「
    選物販賣機Ⅱ代」電子遊戲機1台、機檯IC板1片、豬仔存錢
    筒2個、標示商品之木牌5個及機台內之現金2190元扣案可資
    佐證，此部分之事實應堪認定。
　㈢被告所擺放之機台屬電子遊戲機，應僅得於領有「電子遊戲
    場業營業級別證」之電子遊戲場內營業：
　⒈按電子遊戲場業管理條例第4條第1項就「電子遊戲機」所為
    之定義甚為概括、廣泛，為免過度干預人民經濟活動，或牴
    觸刑罰謙抑性格，有賴主管機關透過評鑑分類及公告，就各
    種型態機具是否合於「電子遊戲機」之定義予以解釋，倘其
    解釋合乎一般法律解釋原理，並契合該條例之規範與立法目
    的，並經主管機關反覆實施，人民據以從事經濟活動，不僅
    具有相當參考價值，更構成人民值得保護之信賴，司法機關
    應予一定尊重。而「選物販賣機」（俗稱夾娃娃機）是否屬
    於該條例所稱之「電子遊戲機」，依該條例第6條第1項規定
    ，應經主管機關經濟部設立之評鑑委員會依具體個案情形分
    別認定，經由經濟部研議後，於107年6月13日以經商字第10
    702412670號函示其認定及評鑑分類參考標準，其中就申請
    評鑑夾娃娃機為「非屬電子遊戲機」所附說明書內容應至少
    載明之要求項目略以：「⒈具有保證取物功能，該保證取物
    金額原則不得超過790元。機具須揭露『保證取物』、『保證取
    物金額』及『消費者累積已投入金額或次數』。『消費者累積已
    投入金額或次數』不得任意歸零。⒉提供商品之市場價值，不
    得少於保證取物金額之70％。⒊提供商品之內容必須明確，且
    其內容及價值不得有不確定性（例如：不得為紅包袋、骰子
    點數換商品、摸彩券、刮刮樂等）…」等語，有上開函文1份
    附卷可憑（警卷第31至33頁），是以，認定「選物販賣機」
    是否「非屬電子遊戲機」，並非僅取決於該機台是否具有「
    保證取物功能之電子設定」，而應具體綜合考量該機具之外
    觀結構、軟體、遊戲流程及玩法，是否符合上開認定及評鑑
    分類參考標準之要求項目，倘其遊戲流程及玩法已影響選物
    販賣機所選取商品內容及價值之確定性時，即應認該機台屬
    於電子遊戲機。
　⒉本件被告擺放之機台經其自行加裝彈跳繩及彈跳網，且機台
    內並非直接擺放具有特定價值之真實商品供客人夾取，而係
    擺放外觀不透明之豬仔存錢筒，供不特定人投入20元硬幣至
    機檯內，操縱搖桿以控制機檯內之取物天車，夾取機檯內之
    豬仔存錢筒，如夾取豬仔存錢筒並彈入洞口後，可獲得玩戳
    戳樂1次之機會，並由客人自行選定戳洞後，再依戳中之標
    示商品代號之木牌，兌換對應獎單上之獎品，木牌標示B、C
    、D、E賞，對應獎單上記載B賞100M及C、D、E賞50M，100M
    就是10個洗衣球，50M就是5個洗衣球，未中獎麥香一瓶就是
    麥香奶茶1瓶，而麥香奶茶1瓶價值20元，洗衣球一個約20至
    30元，10個200最多300元等情，業據被告於警詢及本院準備
    程序時供述明確（警卷第6至7頁、本院二審卷第55頁），而
    被告復自陳其設定保證取物之金額為520元（警卷第6頁），
    足認該等兌換卷對應之商品價值均未達於保證取物金額之70
    ％（計算式：520元70％＝364元），況該保證取物功能，僅能
    保證客人於投入保證取物金額520元後，得以操作天車夾取
    到機台內之豬仔存錢筒，而獲得玩戳戳樂之機會1次，再依
    戳到之木牌上標示商品代號（B、C、D、E賞）對應獎單上記
    載之代號（100M、50M）換取獎品，惟該豬仔存錢筒之外觀
    並非透明，戳戳樂外觀亦非透明，木牌及獎單上均僅記載代
    號，有現場蒐證照片附卷可稽（警卷第37頁上方、第39頁、
    第41頁上方、第47頁），並為被告所不爭執，於夾取特定豬
    仔存錢筒、戳到木牌並兌換特定商品前，無從自外觀判斷可
    兌換之商品內容及其價值為何，自具有相當之不確定性，與
    前開經濟部函示認定非屬電子遊戲機之評鑑分類參考標準第
    2、3點規定有違，是被告所為，已構成擅自修改已評鑑分類
    之電子遊戲機之機具結構，依電子遊戲場業管理條例第7條
    第2項規定，即視為新型機種而喪失其原「非屬電子遊戲機
    」之特性，應依規定重新向經濟部申請檢驗及評鑑分類，被
    告於未向經濟部申請評鑑前即擺放營業，依前開函文意旨，
    自仍有同條例第15條、第22條之適用。
　㈣被告所擺放電子遊戲機之操作結果具有射倖性及投機性：
　　本件被告擺放之機台經變更遊戲歷程後，縱使投入金額達於
    所設定之保證取物金額而啟動「強爪模式」（亦即使機台天
    車取物夾由鬆爪變成強爪，直至夾取物品前，無須再次投幣
    ，且抓取商品時取物夾不會鬆開掉落），亦僅能確保操作天
    車必定能夾中機台內之豬仔存錢筒並移至取物口，然因該等
    豬仔存錢筒之外觀並非透明，夾取前無從確定其內可兌換之
    商品內容及其價值為何，如同前述，亦即，投入520元之保
    證取物金額後，夾取到豬仔存錢筒後，僅取得玩戳戳樂1次
    之機會，可能戳到可兌換價值200元至300元之洗衣球之木牌
    ，亦可能僅戳到可兌換價值20元麥香奶茶之木牌，一般消費
    者無法藉由抓取技巧或個人選擇，獲取相對應之物品，全然
    取決於機率及不確定之操作結果，即以偶然事實之成就與否
    ，決定財物之得失，自具有射倖性及投機性，而不符合選物
    販賣機之對價取物原則。是被告在本案機台內放置豬仔存錢
    筒，以每次投入20元賭玩夾中豬仔存錢筒後是否能戳中含有
    高價商品兌換木牌之方式，在公眾得出入之場所，與不特定
    人賭博財物等情，亦可認定。
　㈤綜上所述，本件事證明確，被告犯行洵堪認定，應予依法論
    科。
二、論罪科刑及駁回上訴之理由：
  ㈠本件查扣之選物販賣機經變更遊戲歷程後，並未送請經濟部
    重新評鑑為非電子遊戲機，而其玩法又已合於電子遊戲場業
    管理條例第4條第1項之規定，自有同條例15條規定之適用，
    未領有電子遊戲場業營業級別證者，不得擺設本案電子遊戲
    機，經營電子遊戲場業。故核被告所為，係犯刑法第266條
    第1項前段之在公眾得出入之場所賭博罪，及違反電子遊戲
    場業管理條例第15條規定，而犯同條例第22條之非法經營電
    子遊戲場業罪。
　㈡被告於本院審理時雖辯稱其於查獲前一天始加裝彈跳繩及彈
    跳網，然查，本件被告變更遊戲歷程而構成非法經營電子遊
    戲場業及賭博犯行，係因其變更遊戲歷程導致兌換之商品內
    容及其價值具有相當之不確定性，因而具有射倖性，被告縱
    使未加裝上開彈跳繩及彈跳網，仍足以構成上開犯行。被告
    於警詢時陳稱自109年7月某日起，至110年12月22日17時55
    分許為警查獲止，租用並在上址店內擺放前揭經變更遊戲歷
    程之選物販賣機Ⅱ代1檯，用以在公眾得出入之場所賭博財物
    及經營業電子遊戲場業，本質上具有繼續性及反覆為同一種
    類事務之性質，應論以集合犯之包括一罪。又被告以一營業
    行為，同時觸犯在公眾得出入之場所賭博及非法經營電子遊
    戲場業2罪，為想像競合犯，應依刑法第55條規定，從一重
    之非法經營電子遊戲場業罪處斷。
　㈢被告上訴意旨雖以：本件現場扣案之機台尚無破壞保證取物
    之原則，且該機臺之對價取物功能並未喪失，則該機臺性質
    上仍為選物販賣機，而非電子遊戲場業理條例第4條所稱之
    電子遊戲機。另被告雖有增加遊戯玩法，但並無證據證明其
    有影響該機臺之抓取商品或保證取物功能，而使其實質上由
    原非屬電子遊戲之機臺變更為電子遊戲機之效果，因僅係業
    者為提高娛樂性吸引客人消費所為商業行銷手法，自難逕論
    其有何違反電子遊戲場業管理條例之犯行。又扣案機臺既屬
    選物販賣機，即不具射倖性，縱使有增加遊戲玩法供客人選
    擇，仍屬娛樂性質不影響其本質，尚難認係以射倖性之方式
    決定輸贏而得做為賭博財物之設備，自難逕從刑法之賭博罪
    相繩等語。
　㈣然查，原審以被告涉犯賭博及非法經營電子遊戲場業罪，罪
    證明確，適用電子遊戲場業管理條例第15條、第22條、刑法
    第266條第1項前段規定，依刑法第55條從一重論以非法經營
    電子遊戲場業罪，並審酌被告未領有電子遊戲場業營業級別
    證而經營電子遊戲場業，影響政府對電子遊戲場業之行政管
    理，所為實屬不該；並考量被告經營電子遊戲場業時間之長
    短、所擺放之電子遊戲機臺數目與獲利多寡，暨兼衡被告之
    智識程度、家庭經濟狀況及犯罪後否認犯行態度等一切情狀
    ，量處拘役30日，並諭知如易科罰金之折算標準，並就扣案
    如附表所示之物依據刑法第266條第2項之規定宣告沒收。其
    認事、用法，並無違法或不當，所量刑度亦與罪刑相當原則
    、比例原則、公平原則無違。
　㈤綜上，被告猶執前詞提起上訴否認犯罪，業經本院指駁如前
    ，其上訴請求撤銷改判無罪，為無理由，應予駁回。
據上論斷，應依刑事訴訟法第455條之1第1項、第3項、第368條
，電子遊戲場業管理條例第15條、第22條，刑法第11條前段、第
266條第1項前段、第2項（修正前）、第55條、第41條第1項前段
，刑法施行法第1條之1第1項，判決如主文。
本案經檢察官林朝文聲請簡易判決處刑，檢察官蔡明達到庭執行
職務。　
中　　華　　民　　國　　111 　年　　11　　月　　30　　日
　　　　　　　　　刑事第十六庭  審判長法　官　蔡直青
　　　　　　　　　                    法  官  鄭雅文
　　　　　　　　　                    法  官  高如宜
以上正本證明與原本無異。
不得上訴。
　　　　　　　　　　　　　　　　　　　書記官  廖庭瑜
中　　華　　民　　國　　111 　年　　11　　月　　30　　日
附表：
編號     名        稱   數        量 1 選物販賣機Ⅱ代 1臺 2 機檯ＩＣ板 1片 3 現金（新臺幣） 2190元 4 豬仔存錢筒 2個 5 標示商品代號木牌 5個 

附錄法條：
電子遊戲場業管理條例第15條
未依本條例規定領有電子遊戲場業營業級別證者，不得經營電子
遊戲場業。
電子遊戲場業管理條例第22條
違反第15條規定者，處行為人1年以下有期徒刑、拘役或科或併
科新臺幣50萬元以上250萬元以下罰金。
修正前中華民國刑法第266條
在公共場所或公眾得出入之場所賭博財物者，處3萬元以下罰金
。但以供人暫時娛樂之物為賭者，不在此限。
當場賭博之器具與在賭檯或兌換籌碼處之財物，不問屬於犯人與
否，沒收之。